【裁判字號】    91,易,3533
【裁判日期】    920709
【裁判案由】    偽造文書
【裁判全文】
臺灣高雄地方法院刑事判決              九十一年度易字第三五三三號
    公  訴  人  臺灣高雄地方法院檢察署檢察官
    被      告  甲○○
    被      告  丙○○
右列被告因偽造文書案件，經檢察官提起公訴（九十一年度偵字第一○一○○號），
本院判決如左：
    主  文
甲○○、丙○○共同明知為不實之事項，而使公務員登載於職務上所掌之公文書，足
以生損害於公眾及他人，甲○○處有期徒刑肆月，如易科罰金，以佰元折算壹日，
緩刑貳年；丙○○處有期徒刑陸月，如易科罰金，以佰元折算壹日。
    事  實
一、緣丙○○係吳樹企業有限公司之負責人。於民國八十三年三月十一日，該公司所
    僱用之勞工黃金龍因公受傷死亡，丙○○因而以違反勞工安全衛生法經檢察官提
    起公訴，黃金龍之妻女乙○○、丁○○則於八十四年四月二十日對丙○○提起附
    帶民事訴訟請求損害賠償。嗣刑事部分經臺灣臺南地方法院於八十四年五月十一
    日以八十四年度易字第九○三號判處丙○○拘役三十日確定。丙○○為逃避將來
    乙○○等人之民事求償，竟於八十四年七月間某日，夥同其堂兄甲○○，共同基
    於使公務員登載不實之犯意聯絡，明知渠等二人間並無實際金錢借貸之事實，仍
    共謀於丙○○所有坐落於高雄縣大寮鄉○○○段二九七二號土地（下稱系爭土地
    ）上設定新臺幣（下同）四千萬元之一般抵押權予甲○○，並填載系爭土地之土
    地、建築改良物抵押權設定契約書，於八十四年七月十一日，委由不知情之代書
    王青龍，向高雄縣鳳山地政事務所申請辦理上開土地抵押權設定登記，使不知情
    之上開地政事務所公務員將此不實事項，登載於其職務上所掌之公文書即土地及
    建物登記簿謄本上，足生損害於高雄縣鳳山地政事務所對土地建物登記管理之正
    確性，及乙○○、丁○○就系爭土地求償債權之權益。
二、案經乙○○訴由臺灣高雄地方法院檢察署檢察官偵查起訴。
    理  由
一、訊據被告甲○○、丙○○對右揭犯罪事實固均供認不諱，惟被告甲○○仍辯稱：
    系爭土地係伊於六十四年間買的，因伊沒有自耕農身分，不能過戶，才用丙○○
    名義登記，係為確保債權云云；被告丙○○仍辯稱：係因被告甲○○要借其四千
    萬元，才同意設定抵押權，後來被告甲○○並沒有交付金錢云云。經查：被告甲○○、丙○○右揭使公務員登載不實事項於職務上所掌公文書之犯罪事實，業據
    被告二人於本院審理中供認不諱，核與告訴代理人徐豐益律師於偵查中指訴之情
    節相符，且有高雄縣鳳山地政事務所土地登記謄本、九十年八月二十三日鳳地所
    四字第一五三五一號函及函附之系爭土地登記申請書、土地建築物抵押權設定契
    約書各一份附卷可稽（詳九十年度偵字第二五○○號偵查卷內第三十八頁至第五
    十二頁）；復有臺灣臺南地方法院八十四年度易字第九○三號刑事判決、八十四
    年度訴字第八八八號民事判決、臺灣高雄地方法院債權憑證各一份附卷為憑（詳
    九十年度偵字第二五○○號偵查卷內第九頁至第十一頁、第七十五頁至第八十一
    頁），足認被告之自白核與事實相符。又系爭土地固屬被告甲○○於六十四年間
    所購買，因被告甲○○當時沒有自耕農身分，不能過戶，始登記於被告丙○○名
    義之事實，業據臺灣高等法院高雄分院以九十一年度重上字第一○二號民事判決
    確定在卷，然此仍屬無從解免被告甲○○、丙○○前揭使公務員登載不實事項於
    職務上所掌公文書之刑事罪責，被告二人上開所辯各語，自非可採。事證明確，
    被告甲○○、丙○○右揭使公務員登載不實事項於職務上所掌公文書之犯行洵堪
    認定，應予依法論科。
二、核被告甲○○、丙○○之所為，均係犯刑法第二百十四條之使公務員登載不實罪
    。被告甲○○、丙○○二人就上開犯行，為有犯意之聯絡與行為之分擔，均為共
    同正犯。又被告二人委由不知情之代書王青龍，向高雄縣鳳山地政事務所申請辦
    理系爭土地抵押權設定登記，均為間接正犯。爰審酌被告甲○○現年七十三歲，
    尚無犯罪前科、素行良好，被告丙○○現年五十八歲，曾有詐欺前科、素行非佳
    ，被告二人竟為脫免債務而共同虛偽登記假抵押權，致告訴人乙○○之債權無法
    求償（乙○○債權獲民事判決前即已虛偽登記上開抵押權，故尚不構成損害債權
    罪），然被告甲○○係基於確保其土地權益不受他人侵害之原因，其犯罪動機尚
    非至惡，另被告丙○○則屬為脫免債務而為上開犯行，其犯罪動機即屬不可原諒
    等一切情狀，爰酌情各量處如主文所示之刑，並諭知易科罰金折算之標準，以示
    儆懲。末查，被告甲○○前未曾受有期徒刑以上刑之宣告，有臺灣高等法院被告
    全國前案紀錄表一紙可稽，經此偵審教訓，當知所警惕，及其係為確保自己土地
    權益始罹刑章等情，本院認所宣告之刑以暫不執行為適當，爰併諭知緩刑二年，
    以啟自新。另被告丙○○係為逃避債務之原因而犯本罪，且尚未與告訴人達成和
    解、賠償損害，自不宜予以宣告緩刑，附此敘明。
據上論斷，應依刑事訴訟法第二百九十九條第一項前段，刑法第二十八條、第二百十
四條、第四十一條第一項前段、第七十四條第一款，罰金罰鍰提高標準條例第一條前
段、第二條，判決如主文。
本案經檢察官榮松到庭執行職務。
中      華      民      國      九十二      年      七      月    九    日
                                      臺灣高雄地方法院刑事第七庭
                                        法  官  柯  盛  益
右正本證明與原本無異。
如不服本判決，應於送達後十日內，向本院提出上訴狀。
                                        書記官  陳  昱  良
中    華      民      國      九十二      年      七    月      九    日
附錄本判決論罪科刑法條全文
中華民國刑法第二百一十四條（使公務員登載不實罪）：
明知為不實之事項，而使公務員登載於職務上所掌之公文書，足以生損害於公眾或他
人者，處三年以下有期徒刑、拘役或五百元以下罰金。


司法院資訊處製作；財團法人民間司法改革基金會備份。
